福建金門地方法院刑事判決　　　　　　　　93年度易字第19號
公　訴　人　福建金門地方法院檢察署檢察官
被　　　告　甲○○
選任辯護人　林建宏律師
上列被告因偽造文書等案件，經檢察官提起公訴（93年度偵字第
170 號），本院判決如下：
    主  文
甲○○無罪。
    理  由
壹、公訴意旨略以：被告甲○○為「金日通興業有限公司（設在
    金門縣金湖鎮新湖里塔后150 號）」負責人，乙○○為「耀
    發洋行（設在台北市○○區○○街181 巷4 號）」負責人，
    二人為圖將劣酒以低價購入運至金門，再中轉至大陸以高價
    出售，以賺取其中差額利潤之目的，二人遂夥同不詳姓名、
    綽號「邱先生」之成年男子，共同基於販賣劣酒及偽造文書
    之犯意聯絡，均明知「約翰走路」洋酒系列產品及商標係英
    商DIAGEO公司所擁有，並在台灣註冊使用於相關酒類商品之
    商標，仍於民國92年6 月初，先由邱先生向不詳人士販入意
    圖欺騙他人而使用上開商標之約翰走路黑牌十二年蘇格蘭威
    士忌劣酒90箱共計1,080 瓶，復於同月3 日，自台灣將該批
    劣酒運抵金門料羅港，繼由乙○○利用業務之便，開具該批
    劣酒係由其洋行出售之不實出貨單據，傳真予被告收受，再
    由被告前往料羅港，於接貨之際，出具該不實出貨單以供港
    務人員查驗，而矇騙領得該批劣酒，並當場交由不知情之員
    工黃志成、吳志鴻（二人均由檢方另為不起訴處分）以貨車
    運送至黃志成設在金門縣金城鎮前水頭178 之1 號家中藏匿
    ，迄於同月5 日凌晨1 時40分許，經被告指示黃志成、吳志
    鴻將該批劣酒運送至金城鎮金水里水頭「勇伯公廟」海岸旁
    準備私運往大陸之際，為警當場查獲，並扣得上開仿冒之劣
    酒1,080 瓶（其中一瓶於運送中毀損，另二瓶送交化驗）等
    情，因認被告共同涉犯商標法第63條、菸酒管理法第48條第
    2 項、刑法第215 條及第216條等罪嫌云云。
貳、按犯罪事實應依證據認定之，無證據不得認定犯罪事實；又
    不能證明被告犯罪者，應諭知無罪之判決，刑事訴訟法第
    154 條第2 項、第301 條第1 項分別定有明文。次按刑事訴
    訟法第161 條已於91年2 月8 日修正公布，其第1 項規定：
    檢察官就被告犯罪事實，應負舉證責任，並指出證明之方法
    。因此，檢察官對於起訴之犯罪事實，應負提出證據及說服
    之實質舉證責任，倘其所提出之證據，不足為被告有罪之積
    極證明，或其指出證明之方法，無從說服法院以形成被告有
    罪之心證，基於無罪推定之原則，自應為被告無罪判決之諭
    知（最高法院92年台上字第128 號判例意旨參照）。
參、公訴人認被告涉犯前開罪嫌，無非係以前揭事實，業據共同
    被告乙○○於偵查中自白不諱，並經證人黃志成、吳志鴻證
    述在卷、復有扣案物品清單、耀發洋行出貨單、帝亞吉歐有
    限公司台灣分公司函、鑑定報告、中華民國商標註冊證等件
    附卷可稽，為其論據。
肆、訊據被告固不否認有於前揭時、地收受乙○○傳真之出貨單
    ，持以前往料羅港領得如附表所示之酒，並交由黃志成、吳
    志鴻以貨車運送等事實，惟堅決否認有何犯行，辯稱：伊不
    知道扣案物品係假酒等語。從而本案之爭點即為：被告就乙
    ○○與邱先生之犯行，有無犯意聯絡或行為分擔？本院自應
    就此加以審酌。
伍、本院查：
  一、證人即共同被告乙○○先於偵查中陳稱：伊係耀發洋行實
      際負責人，該批貨並非耀發洋行出貨，而係邱先生出貨，
      系爭出貨單是邱先生於貨到金門時因無法出關，打電話請
      伊出具並傳真至邱先生所告知之電話號碼以證明來源，伊
      沒有打電話向甲○○索取貨款等語（見92年度他字第60號
      卷第32、33頁）；嗣於本院審理時到庭證稱：伊在開立出
      貨單之前不認識甲○○，號碼是邱先生給伊的，傳真之後
      甲○○也沒有與伊聯絡等語（見本院94年4 月7 日審判筆
      錄）。審酌證人乙○○為實際參與本事件之人，且對自己
      所為之犯行已坦承不諱，並向檢方請求量刑協商，恆情應
      無甘冒偽證罪責而迴護被告之理，所為證言應屬真實可信
      。是本件係由邱先生透過乙○○利用被告及黃志成、吳志
      鴻等人，行使業務上不實之出貨單以販賣未得商標權人同
      意，於同一商品，使用相同註冊商標之商品等情，應堪認
      定。
  二、又證人黃志成於92年8 月5 日偵查中證稱：當天是甲○○
      打電話給伊和吳志鴻要到料羅港去載運一批貨，甲○○要
      伊把貨物搬上車去，並沒有打開貨品給伊看，到查獲時伊
      才知道該批貨物是冒牌的洋酒等語（見92年度他字第60號
      卷第29頁）；參酌被告僅係快遞公司之負責人，對於已裝
      箱打包交運之貨物無權開啟包裝檢查，自無從判斷其內之
      貨物是否為仿冒之商品。足認被告辯稱伊不知道扣案物品
      係假酒等語，應堪採信。
  三、另證人吳志鴻之證言，僅能證明被告有叫伊前往料羅港載
      貨，而扣案物品、耀發洋行出貨單、帝亞吉歐有限公司台
      灣分公司函、鑑定報告、中華民國商標註冊證等件亦僅能
      證明扣案物品確係仿冒商標之商品，此均為被告所不否認
      ，尚不足為被告不利之認定。
陸、綜上諸情，本件被告辯稱伊不知情等語，應堪採信。公訴人
    所舉之證據，均尚不足以證明被告就乙○○、邱先生二人之
    犯行有何犯意聯絡及行為分擔。此外，復查無其他積極證據
    足資證明被告有何犯行，揆諸首揭說明，不能證明被告犯罪
    ，自應諭知無罪之判決，以免冤抑。
據上論斷，應依刑事訴訟法第301 條第1 項，判決如主文。
本案經檢察官徐仕瑋到庭執行職務。
中　　華　　民　　國　　94　　年    4     月    21    日
                刑事庭  審判長法　官  陳中和
                              法　官  魏玉英
                              法　官  林鈺琅
上為正本證明與原本無異。
如不服本判決，應於判決送達後10日內向本院提出上訴狀（須附
繕本），上訴於福建高等法院金門分院。
                              書記官  周怡青
中　　華　　民　　國　　94　　年    4     月    21    日
